ACORDAO-COMPLETO-2353153

ACÓRDÃO DE RELAÇÃO

ACÓRDÃO DE RELAÇÃO 1065/2019 ATA 15/2019 - PLENÁRIO

Acórdão 1065/2019-TCU-Plenário
Considerando que o presente processo trata de tomada de contas especial autuada por conversão do processo de levantamento sob o TC Processo 021.482/2009-3, nos termos do Acórdão 2167/2015-TCU-Plenário, diante dos indícios de superfaturamento no Contrato 0800.0043403.08-02 (CT 112) celebrado entre a Petróleo Brasileiro S/A (Petrobras) e o Consórcio CCPR-REPAR (formado pela Construções e Comércio Camargo Corrêa S/A e pela Promon Engenharia Ltda.) para a execução das obras na unidade de coque das unidades auxiliares da Refinaria Presidente Getúlio Vargas no Estado do Paraná (Repar) ;
Considerando que, por meio do Acórdão 722/2019 prolatado pelo Plenário na Sessão Ordinária de 27/3/2019, o TCU decidiu não impor a suscitada medida de constrição cautelar patrimonial em desfavor de Renato de Sousa Duque, a despeito de ter determinado a sua citação pelo débito apurado no âmbito do contrato CT 112;
Considerando que, no item 38 da fundamentação do aludido Acórdão 722/2019, restou consignada a seguinte redação:
" (...) 38. Bem se vê, nesse ponto, que a colaboração prestada ao Ministério Público Federal por Renato de Souza Duque (Ação Penal 5054932-88.2016.4.04.7000 - Juiz Sérgio Moro e Ação Penal 5037093-84.2015.4.04.7000 - Juíza Gabriela Hardt) teria resultado no melhor desenvolvimento dos correspondentes processos de tomada de contas especial, até porque teria permitido, entre outras medidas, o subsequente desarquivamento de alguns processos no TCU para o efetivo prosseguimento do feito, devendo essa situação ser sopesada no presente momento.";
Considerando, todavia, que a aludida colaboração de Renato de Souza Duque não teria contado com a direta atuação do MPF, tendo produzido os seus efeitos tardiamente no âmbito, tão-somente, do processamento das referidas ações penais, e, assim, restaria evidenciada a necessidade de registro dessa situação em face do anterior registro no item 38 da fundamentação do aludido Acórdão 722/2019;
Os Ministros do Tribunal de Contas da União, reunidos em Sessão do Plenário, ACORDAM, por unanimidade, com fundamento no art. 143, inciso V, alínea "d", do Regimento Interno do TCU, aprovado pela Resolução nº 246, de 2011, e na Súmula nº 145 do TCU, em excepcionalmente registrar que o Acórdão 722/2019 foi prolatado pelo Plenário do TCU, na Sessão Ordinária de 27/3/2019 (Ata nº 9/2019) , em face da ausência de necessidade de nova decretação da aludida cautelar no correspondente momento, em plena sintonia com a recente jurisprudência do TCU (v. g.: Acórdãos 643/2019 e 646/2019, do Plenário) , não só porque, sem a perda de tempo na análise das respostas às cautelares patrimoniais constritivas, o processo de TCE pode caminhar mais celeremente para o subsequente julgamento final de mérito, mas também porque a suposta tentativa de eventual ocultação ou dilapidação patrimonial pelo aludido responsável evidenciaria a nefasta prática de fraude contra credores ou de fraude à execução, podendo ser anulada ou tornada ineficaz pelo poder público, com a subsequente reprimenda estatal; e não em face da suposta colaboração prestada por Renato de Souza Duque junto ao Ministério Público Federal (MPF) , já que ele teria eventual e espontaneamente colaborado com o correspondente juízo federal, sem a direta atuação do MPF;
1. Processo TC-Processo 023.657/2015-4 (TOMADA DE CONTAS ESPECIAL) 
	1.1. Apenso: TC Processo 021.482/2009-3 (LEVANTAMENTO) .
	1.2. Responsáveis: Ademar Kiyoshi Itakussu (CPF XXX.068.049-XX) ; Camargo Correa S.A. (CNPJ 01.098.905/0001-09) ; Consórcio CCPR - Repar. (CNPJ 10.197.769/0001-03) ; Construções e Comércio Camargo Correa S.A. (CNPJ 61.522.512/0001-02) ; Dalton dos Santos Avancini (CPF XXX.948.488-XX) ; David Eduardo Bastos de Sousa (CPF XXX.495.163-XX) ; Eduardo Hermelino Leite (CPF XXX.968.148-XX) ; Fernando Almeida Biato (CPF XXX.803.107-XX) ; João Ricardo Auler (CPF XXX.666.088-XX) ; José Paulo Assis (CPF XXX.249.849-XX) ; José Sérgio Gabrielli de Azevedo (CPF XXX.750.395-XX) ; Júlio Hedilberto Ludwig Júnior (CPF XXX.095.559-XX) ; Luís Antônio Scavazza (CPF XXX.502.739-XX) ; Paulo Roberto Costa (CPF XXX.612.879-XX) ; Pedro José Barusco Filho (CPF XXX.145.708-XX) ; Promon Engenharia Ltda (61.095.923/0001-69) ; Renato de Souza Duque (XXX.515.167-XX) ; Rosa Akie Stankewitz (CPF XXX.208.569-XX) ; Sandoval Dias Aragão (CPF XXX.203.586-XX) ; Sérgio de Araújo Costa (CPF XXX.345.217-XX) ; Sérgio dos Santos Arantes (CPF XXX.417.367-XX) 
	1.3. Entidade: Petróleo Brasileiro S.A.
	1.4. Relator: Ministro-Substituto André Luís de Carvalho
	1.4.1. Ministro que alegou impedimento na sessão: Aroldo Cedraz.
	1.5. Representante do Ministério Público: não atuou
	1.6. Unidade Técnica: Secretaria Extraordinária de Operações Especiais em Infraestrutura (SeinfraOperações) .
	1.7. Representação legal:
	1.7.1. Fernando Villela de Andrade Vianna (134601/OAB-RJ) , entre outros, representando José Sérgio Gabrielli de Azevedo, Sandoval Dias Aragão e José Paulo Assis;
	1.7.2. Elisabete Barbosa Ruberto (169700/OAB-RJ) , entre outros, representando a Petróleo Brasileiro S.A.;
	1.7.3. Maria Francisca Sofia Nedeff Santos (77.507/OAB-PR) , entre outros, representando Pedro José Barusco Filho;
	1.7.4. Igor Fellipe Araujo de Sousa (41.605/OAB-DF) , entre outros, representando o Consórcio CCPR - Repar. e a Construções e Comércio Camargo Correa S.A.;
	1.7.5. Renato Mantoanelli Tescari (344.847/OAB-SP) , representando a Universities Superannuation Scheme Ltd.;
	1.7.6. Mariana Macedo Pessanha Fernandes (158.482/OAB-RJ) , entre outros, representando José Sérgio Gabrielli de Azevedo, Sandoval Dias Aragão, José Paulo Assis, David Eduardo Bastos de Sousa e Sérgio dos Santos Arantes;
	1.7.7. Carlos Roberto de Siqueira Castro (20.015/OAB-DF) , entre outros, representando Sandoval Dias Aragão, José Paulo Assis, David Eduardo Bastos de Sousa, Sérgio dos Santos Arantes, Júlio Hedilberto Ludwig Júnior, José Sérgio Gabrielli de Azevedo e Sérgio de Araújo Costa;
	1.7.8. Rodrigo Alexander Calazans Macedo (123.041/OAB-RJ) , entre outros, representando Sandoval Dias Aragão, José Paulo Assis, David Eduardo Bastos de Sousa, Júlio Hedilberto Ludwig Júnior, José Sérgio Gabrielli de Azevedo, Sérgio de Araújo Costa, Rosa Akie Stankewitz, Ademar Kiyoshi Itakussu, Luis Antônio Scavazza e Fernando Almeida Biato. 
	1.8. determinar que a unidade técnica envie a cópia do presente Acórdão ao Sr. Renato de Souza Duque, à Força-Tarefa do Ministério Público Federal junto à Operação Lava-Jato no Paraná, à Força-Tarefa da Advocacia-Geral da União junto à Operação Lava-Jato no Paraná, ao juízo federal na 13ª Vara Federal de Curitiba - PR, à Controladoria-Geral da União (CGU) e à Diretoria de Governança, Risco e Conformidade da Petrobras, para mera ciência.

Petróleo Brasileiro S.A.

Ademar Kiyoshi Itakussu (CPF XXX.068.049-XX); Camargo Correa S.A. (CNPJ 01.098.905/0001-09); Consórcio CCPR - Repar. (CNPJ 10.197.769/0001-03); Construções e Comércio Camargo Correa S.A. (CNPJ 61.522.512/0001-02); Dalton dos Santos Avancini (CPF XXX.948.488-XX); David Eduardo Bastos de Sousa (CPF XXX.495.163-XX); Eduardo Hermelino Leite (CPF XXX.968.148-XX); Fernando Almeida Biato (CPF XXX.803.107-XX); João Ricardo Auler (CPF XXX.666.088-XX); José Paulo Assis (CPF XXX.249.849-XX); José Sérgio Gabrielli de Azevedo (CPF XXX.750.395-XX); Júlio Hedilberto Ludwig Júnior (CPF XXX.095.559-XX); Luís Antônio Scavazza (CPF XXX.502.739-XX); Paulo Roberto Costa (CPF XXX.612.879-XX); Pedro José Barusco Filho (CPF XXX.145.708-XX); Promon Engenharia Ltda (61.095.923/0001-69); Renato de Souza Duque (XXX.515.167-XX); Rosa Akie Stankewitz (CPF XXX.208.569-XX); Sandoval Dias Aragão (CPF XXX.203.586-XX); Sérgio de Araújo Costa (CPF XXX.345.217-XX); Sérgio dos Santos Arantes (CPF XXX.417.367-XX)

Aroldo Cedraz.

ACORDAO-COMPLETO-2513751

Acórdão 491/2022 - Plenário

ACORDAO-COMPLETO-2425093

Acórdão 2779/2020 - Plenário

ACORDAO-COMPLETO-2394311

Acórdão de Relação 343/2020 - Plenário

Acórdão de Relação

ACORDAO-COMPLETO-2387820

Acórdão de Relação 2843/2019 - Plenário

ACORDAO-COMPLETO-2358303

Acórdão de Relação 1453/2019 - Plenário

ANDRÉ DE CARVALHO

Não atuou

TOMADA DE CONTAS ESPECIAL (TCE)

Secretaria Extraordinária de Operações Especiais em Infraestrutura (SeinfraOperações).